【裁判字號】    92,上易,513
【裁判日期】    921223
【裁判案由】    損害賠償
【裁判全文】
臺灣高等法院民事判決  九十二年度上易字第五一三號
    上  訴  人    甲○○
    被  上訴人    台北市廣西同鄉會（即鄧家彥之遺產管理人）
    法定代理人    黃耀羽
    訴訟代理人    易濟忠
右當事人間請求損害賠償事件，上訴人對於民國九十二年三月二十四日台灣台北地方
法院八十八年度訴字第四八五九號第一審判決提起上訴，本院於九十二年十二月九日
言詞辯論終結，判決如左：
    主    文
上訴駁回。
第二審訴訟費用由上訴人負擔。
    事    實
甲、上訴人方面：
一、聲明：
  (一)原判決廢棄。
  (二)駁回被上訴人在第一審之訴及假執行之聲請。
  (三)如受不利判決，請准供擔保免為假執行。
二、陳述：除與原判決記載相同者，茲引用之外，補稱：
  (一)證人秦正榮雖於本件刑事案件審理時證稱上訴人從頭到尾在現場指揮等語，惟其
    嗣後於台北地方法院九十年度訴字第二九六號另案調查中證稱：「當時甲○○在
    現場，手上有拿資料，所以我認為他也是監工之一，四月十九日王姓男子離開時
    ，我叫甲○○把王姓男子叫回來處理，詹先生有打電話，但我不曉得他是打給王
    姓男子或其他的人，打完電話後，他說他打給蔡煙茂先生，所以我才會在警察局
    那樣回答。」等語，則由證人秦正榮前揭證言可知，上訴人並未參與現場指揮拆
    除。
  (二)另依證人秦正榮於台北地方法院九十年度訴字第二九六號毀損案件證稱案發當天
    ，和平東路派出所沒有作任何筆錄，而原判決引以為判決依據之警員張少鵬、黃
    一高、廖國棟之證詞，均係引自秦正榮於八十七年四月二十六日在和平東路派出
    所所製作之筆錄及偵查庭呈送檢察官之案情經過書內容，惟該二書證係「王姓男
    子」與警員之交涉過程，警員於法庭作證時卻將「王姓男子」改稱為上訴人，原
    法院未詳加調查，顯有違誤。
  (三)證人黃一高於刑事判決確定後，於九十一年十二月二十四日向台北地方法院檢察
    署供稱其到現場之日未見上訴人指揮拆除房屋，此項人證係判決確定後於有偵查
    權限之檢察官偵訊時所供，係屬新證據，可證明上訴人並無侵權行為。另證人李
    順興即本件土地買賣代書於九十一年十二月九日在台北地方法院檢察署作證時稱
    ，當時買賣雙方約定由買方自行處理地上物，亦證上訴人未參與拆遷之事。且本
    件土地買賣之買受人劉宏晉於刑事案件第一審時證稱出賣人何小棟也說仲介會把
    地上物處理乾淨，否則不付尾款等語，核與證人李順興之證言相符。
三、證據：除援用第一審所提證據外，補提台灣台北地方法院北院錦刑已九十訴二九
    六字第二五三七五號函影本、最高法院七十五年台上字第七一五一號判例、證人
    秦正榮陳述意見狀及偵訊筆錄影本、證人黃一高、李順興偵訊筆錄影本、非常上
    訴意見書影本為證。
乙、被上訴人方面：
一、聲明：駁回上訴。
二、陳述：除與原判決記載相同者，茲引用之外，補稱：
  (一)證人秦正榮於台灣高等法院刑事庭指證上訴人從頭到尾在現場指揮等語，足見上
    訴人確有本件犯行。且證人秦正榮於警訊時指稱上訴人從頭到尾在現場指揮等語
    。
  (二)原法院依據最高法院刑事判決而命上訴人應給付被上訴人四十萬元，於法並無不
    合。
三、證據：除援用第一審所提證據外，補提最高法院九十一年度上易字第二六○四號
    刑事判決影本、本院八十八年度上訴字第四二一二號刑事判決影本、台北市政府
    社會局九十二年五月二十一日北市社一字第○九二三四三五七九○○號函及當選
    證書影本為證。
丙、本院依職權向台灣台北地方法院檢察署調閱八十七年偵字第一○八六六、一六一
    三六號甲○○毀損案偵審全卷。
    理    由
一、被上訴人原法定代理人為栗明德，嗣上訴人提起上訴後已變更法定代理人為黃耀
    羽，則被上訴人聲明由現法定代理人黃耀羽承受訴訟，自無不合，先予敘明。
二、本件被上訴人起訴主張：坐落台北市○○區○○段二小段三七地號土地上，門牌
    號碼台北市○○街七十五巷十七之一號之違章建築物前棟（下稱前棟房屋）為被
    繼承人鄧家彥之遺產，被上訴人為鄧家彥之遺產管理人，上訴人竟於八十七年四
    月十九日上午指揮監督不知情之工人約三十人擅自拆除該前棟房屋，致鄧家彥之
    遺產權利受損，被上訴人為被繼承人鄧家彥之遺產管理人，為保存其遺產，爰依
    侵權行為之法律關係請求上訴人賠償新台幣一百九十萬元及自民國八十七年四月
    十九日起至清償日止，按年息百分之五計算之利息。
三、上訴人則以：上訴人僅係於他人拆除房屋時路過該處，與拆除房屋之人互不相識
    ，更無指揮監督工人拆除系爭房屋，實際上之指揮者係一王姓男子，刑事判決認
    定上訴人犯罪，顯有違誤。又本件刑事案件犯罪事實認定上訴人係毀損系爭房屋
    之後棟，而非前棟，且被上訴人亦非系爭前棟房屋之登記名義人，自無權利向上
    訴人請求損害賠償等語，資為抗辯。
四、本件被上訴人主張上訴人於八十七年四月十九日指揮監督拆除系爭前棟房屋，惟
    為上訴人所否認。經查：
  (一)上訴人於工人拆除系爭房屋時，係居於監督指揮之地位，並攜帶相機拍攝拆除過
    程，於訴外人秦正榮及邱劉貴華提出異議時，上訴人當場答應並指揮工人將擅自
    搬出之燈具等物品搬回後棟房屋，並於前往大安分局和平東路派出所協調途中，
    告知邱劉貴華其願意代為協調拆遷補償金額之事實，業據證人秦正榮、邱劉貴華
    於刑事偵查及審理指陳在卷，有本院依職權調閱之上訴人刑事毀損案卷（八十七
    偵字第一０八六六、一六一三六號全卷）可稽，而和平東路派出所據報後前往現
    場處理時，上訴人自稱其係前棟房屋屋主之拆除代表，並出示拆遷同意書等情，
    亦據至現場處理之警員即證人黃一高於原法院刑事庭審理中證述無訛，足見上訴
    人於拆屋時係立於主導之地位，而非僅受人通知兜攬生意或單純路過而已。況證
    人秦正榮於本院刑事庭調查時亦一再指稱上訴人從頭到尾在現場指揮等語（見本
    院八十八年度上訴字第四二一二號刑事案件八十八年十二月二十日訊問筆錄），
    益見上訴人確有在現場指揮監督拆除系爭前棟房屋之事實。
  (二)再查，當時至現場處理糾紛之警員張少鵬於刑事偵查時證稱：「當天後棟屋主打
    電話來說有人要拆他房子，去現場時有甲○○代書來說明，是前棟屋主要拆前棟
    ，不會拆到後棟，而當時也沒看到後棟被拆，後詹又解釋因害怕會損害到後面倉
    庫之燈飾，故與承租人秦正榮達成協議先將東西搬出來，等拆好後再歸回原位。
    」；而另一位當場處理之警員黃一高於刑事偵查程序時證稱：「（問：甲○○有
    無稱何人委託他的？）前棟之屋主委託他的，又當時他尚有拿出屋主之委託書給
    我們看，屋主名字忘了。」、「有請他來說明，他說好像是羅宗熹委託他的。」
    （見刑事案件偵字第一○八六六號卷第一一九頁背面至一二○頁）。且證人黃一
    高於原法院刑事庭審理時證稱：「我們去時甲○○在那裡，他說他代表前棟的人
    ，他拿了一些委託書，代表屋主，我們去時已經開始拆了。」（見刑事一審卷第
    五三頁）；另警員廖國棟於偵查時證稱：「前二位同仁回來後，秦某來電說東西
    未歸位，前棟拆了，甲○○與工人也不在，我到現場，看到有些器材確實有毀壞
    ，另也看到秦某公司之後東門處有壞。」（見同上卷第一一九頁被面），則依據
    前開證人所言，足見上訴人確於拆屋時參與拆除，並與承辦警員說明及解釋，且
    警員到現場時已將系爭建物前棟拆除之事實為真。
  (三)上訴人擅自拆除系爭前棟房屋，並經法院判處上訴人共同毀壞他人建築罪行確定
    ，有原法院刑事八十八年度訴字第四○○號、本院八十八年度上訴字第四二一二
    號及最高法院九十一年度台上字第二六○四號判決在卷可稽。上訴人辯稱刑事判
    決認定之事實係拆除相鄰房屋後棟，並非系爭前棟房屋云云，核與前開判決理由
    所載不符，上訴人所辯亦不足採。被上訴人主張上訴人毀壞系爭前棟房屋之事實
    ，堪予採信。
五、按為保存遺產必要之處置，為遺產管理人之職務之一，民法第一千一百七十九條
    第一項第二款定有明文。本件系爭房屋既為上訴人無權占有，被上訴人又為房屋
    所有人藍鳳輝之遺產管理人，其提起本件訴訟，請求上訴人將系爭房屋交還伊管
    理，自屬保存遺產之必要處置（參照最高法院八十三年度台上字第二四五號裁判
    ），而遺產管理人為保存遺產之必要處置，得以自己名義為訴訟當事人，以為請
    求。查系爭前棟房屋係違章建築，為被繼承人鄧家彥之遺產，而被上訴人為社團
    法人，並為鄧家彥之遺產管理人，為兩造所不爭執，並有人民團體立案證書、台
    北市政府社會局通知、章程、土地登記簿謄本（見原法院卷第六四、八六頁）、
    原法院八十年度家聲字第二六號裁定（見原法院八十八年度附民字第四三五號卷
    第十三頁）可稽，是被上訴人以上訴人擅自拆除系爭前棟房屋，侵害鄧家彥之遺
    產，為保存其遺產，以被上訴人自己之名義為當事人以為請求，並無不合，上訴
    人抗辯被上訴人非系爭前棟房屋之登記名義人，無權向上訴人請求賠償損害，並
    無理由。
六、按因故意或過失，不法侵害他人之權利者，負損害賠償責任。民法第一百八十四
    條第一項定有明文。上訴人之侵權行為已如前述，茲應審酌者厥為損害賠償之數
    額。本院審酌系爭前棟房屋係鐵皮搭蓋之違章建築，而被上訴人前曾於八十三年
    十一月份花費六十餘萬元重新整修系爭前棟房屋，有整修合約書及照片附於原法
    院卷第一四○至一四四頁可稽，並於八十六年至八十七年三月二十六日間出租予
    張林翠磐時，租金每月為一萬三千元，有租約附於原法院卷第一八九至一九二頁
    可稽，而上訴人於八十七年四月十九日擅自拆除系爭前棟房屋等情，認系爭前棟
    房屋之損害數額，為新台幣四十萬元。從而，本件被上訴人依侵權行為之法律關
    係請求上訴人賠償四十萬元及自八十八年八月十九日起至清償日止，按年利率百
    分之五計算之利息，為有理由，應予准許。逾此部分為無理由，應予駁回。是則
    原審判命上訴人如數給付，並准予假執行，於法並無不合。上訴意旨指摘原判決
    不當，求予廢棄改判，為無理由，應予駁回其上訴。
七、兩造其餘攻擊及防禦方法，於本件判決結果並無影響，爰不一一論述，附此敘明
    。
八、據上論結，本件上訴為無理由，依民事訴訟法第四百四十九條第一項、第七十八
    條、第八十五條第一項前段，判決如主文。
中      華      民      國    九十二    年     十二     月    二十三    日
                                    民事第十七庭
                                        審判長法  官  鄭  雅  萍
                                              法  官  許  文  章
                                              法  官  游  婷  麟
正本係照原本作成。
不得上訴。
中      華      民      國    九十二    年     十二     月    二十三    日
                                              書記官  林  初  枝


司法院資訊處製作；財團法人民間司法改革基金會備份。
